【裁判字號】    90,訴,813
【裁判日期】    900718
【裁判案由】    毒品危害防制條例
【裁判全文】
臺灣板橋地方法院刑事判決                            九十年度訴字第八一三號
    公  訴  人  臺灣板橋地方法院檢察署檢察官
    被      告  丙○○
    指定辯護人  乙○
右列被告因違反毒品危害防制條例案件，經檢察官提起公訴（九十年度偵字第五七０
三號)，乙○判決如左：
    主  文
丙○○連續販賣第一級毒品，累犯，處有期徒刑捌年，犯罪所得新台幣壹仟元沒收，
如全部或一部不能沒收時，以其財產抵償之。
扣案之第一級毒品海洛因參小包（淨重壹點壹捌克）均沒收銷燬之。
    事  實
一、丙○○於民國八十六年賭博案件，經乙○判處有期徒刑二月，於八十七年五月十
    五日易科罰金執行完畢，仍不知悔改，明知海洛因係屬毒品危害防制條例第二條
    第二項第一款所定之第一級毒品，不得製造、運輸、販賣。竟仍基於販賣第一級
    毒品海洛因以牟利之概括犯意，於民國九十年一月初某日，以每小包新台幣（下
    同）一千元之價格，販賣第一級毒品海洛因一小包（約零點三公克，足供注射針
    筒一支使用之量）予丁○○一次供其施用，販賣所得一千元。嗣丁○○於九十年
    三月十四日二十二時五分許在台北縣三重市○○路一八三號四樓因施用毒品海洛
    因為警查獲，丁○○自願配合警方查緝毒品海洛因來源，而以行動電話０九一八
    —０五八五二五號與丙○○聯絡，稱欲購買毒品海洛因一千元，丙○○基於同前
    販賣海洛因之概括犯意，與丁○○約定於同日二十四時許在台北縣三重市○○街
    四十二號前交易，嗣於上揭時、地丙○○依約出現，正與丁○○交易時，為警當
    場查獲而販賣未遂，丙○○並主動從外套口袋內取出海洛因一小包交予查獲警員
    施俊雄，查獲警員施俊雄另在丙○○之褲袋內查獲海洛因二小包（三小包海洛因
    驗後淨重一點一八公克）。
二、案經臺北縣警察局三重分局報告臺灣板橋地方法院檢察署檢察官偵查起訴。
    理  由
一、訊之被告丙○○矢口否認上開販賣海洛因之犯行，辯稱：九十年三月十四日凌晨
    一點多，丁○○打電話給我，問我有沒有海洛因，因為一月份我們有共同買一包
    海洛因，一人出一千元去跟「阿宗」買，丁○○當時不知道「阿宗」叫甲○○，
    丁○○騎機車來載我，我們二個都有見到甲○○，到了賓館一人拿一千元給甲○○，拿一包海洛因，我們二個當場在那邊施用海洛因，那包海洛因有剩下，我把
    剩下的海洛因帶走，三月十四日丁○○問我還有沒有剩，我說有，就拿過去給丁○○，之後就被警察抓了。九十年一月份是我男朋友甲○○提供給我吸用的。身
    上被查獲的二包海洛因是甲○○的，我向甲○○借外套，不知道裡面有二包海洛
    因，伊沒有販賣海洛因云云。經查：
（一）被告右揭販賣海洛因之事實，業據證人丁○○於警訊及偵查中供述甚詳，證人
      丁○○於警訊中供稱：我使用之海洛因毒品係向綽號「梅子」之女子購買，我
      願配合警方查緝上手，經我以０九一八—０五八五二五號行動電話撥給「梅子
      」，「梅子」即自行約定我前往三重市○○街四十二號（麵包店前）欲以一千
      元之價格販賣海洛因給我，於九十年三月十五日（應係指三月十四日）二十四
      時，綽號「梅子」之女子即出面並持有一包海洛因要賣給我，經警當場查獲綽
      號「梅子」之人查證係丙○○，總共向丙○○（梅子）購買一次，於九十年一
      月初十六時許，詳細日期忘記了，在三重市○○街四十二號前，以一千元之價
      錢購得海洛因一包（約零點三公克），有完成交易等語；又其於第一次偵查中
      供稱：（問：海洛因的來源）打電話給丙○○，然後由丙○○交給我，是用一
      千元的價格買一次的量，即一支針筒；沒有與丙○○前去購買海洛因等語（見
      九十年三月十五日）。其於偵查中復證稱：九十年一月份那次，我是在大仁街
      四十二號外面交一千元給丙○○，丙○○拿到錢之後，就離開該處，我在該處
      等，十多分鐘後，她就回來拿一包毒品給我；（問：丙○○稱：「一人出一千
      元，和丁○○一起到三重的某賓館，一起上樓，甲○○就當著我和丁○○的面
      交給我們一包海洛因，我們在現場用完之後，剩下的我帶走」，是否如此？）
      不是如此等語（見九十年三月二十八日偵查筆錄）。
（二）證人即查獲警員施俊雄於偵查中亦證稱：先查獲丁○○，丁○○說有位女子賣
      毒品給他，丁○○說之前跟那位女子買過一、二次毒品，我便請丁○○打電話
      給那女子，假裝要買毒品，電話中丁○○問對方有無毒品，對方女子說有，丁○○便跟她約在上次交易的地點，後來到三重分局丁○○再打一通給那女子，
      確定相同的時間，我們便帶丁○○前往三重市○○街四十二號麵包店之前，發
      現丙○○前來，並和丁○○交談，我們表明身分，丙○○便從她外套靠近身體
      的內面拿出一包海洛因，另外我們從她褲袋內搜出二包，總共三包海洛因等語
      。
（三）上開被告為警查獲時扣案之海洛因，被告於警訊中係供稱：我吸用之海洛因均
      是向一名綽號「劉彥」之男子購買的，於九十年三月初、同年三月十四日向他
      購買的，第一次是二千購買一公克，第二次我沒有錢支付，但他說寄放在我這
      裡五公克，除了我吸用外，剩餘之毒品即今被查獲之海洛因等語，核與被告於
      乙○審理時之供述：一月份我與丁○○一人出一千元去跟「阿宗」買一包海洛
      因，丁○○當時不知道「阿宗」叫甲○○，到了賓館一人拿一千元給甲○○，
      拿一包海洛因，我們二個當場在那邊施用海洛因，那包海洛因有剩下，我把剩
      下的海洛因帶走，三月十四日丁○○問我還有沒有剩，我說有，就拿過去給丁○○，之後就被警察抓了等語，互核並不一致，顯有矛盾，是被告為警查獲時
      扣案之海洛因一小包，是否如其所供稱為與丁○○共同購買施用後剩下的，顯
      非無疑。
（四）被告於乙○審理時供稱：九十年一月份下午一、二點時，丁○○打電話問我有
      沒有海洛因，我說沒有，我們二人商量之下一人出一千元去跟「阿宗」買，丁○○當時不知道「阿宗」叫甲○○，丁○○下午二點多騎機車到大仁街來載我
      ，載我之後我們直接去甲○○住的金宮賓館，我們二個一起上去找甲○○，都
      有見到甲○○，到了賓館一人拿一千元給甲○○，拿一包海洛因，我們二個當
      場在那邊施用海洛因，那包海洛因有剩下，我把剩下的海洛因帶走，丁○○就
      載我回家云云；經乙○隔離訊問證人丁○○，其證稱：那天晚上十一點我打電
      話給被告，我跟被告說有無地方可以買海洛因，被告說有一個朋友，後來我騎
      機車去載被告，載她到三重一家賓館的二樓，我跟被告一起進去，我拿一千元
      出來，我沒有看到被告有無拿錢出來交給那個人，那個人我只知道綽號叫「阿
      龍」，一千元我是拿給被告，被告把錢交給「阿龍」，只拿一包海洛因，沒有
      在裡面吸海洛因，拿到海洛因之後我們就各自回家，我自己騎機車回去，不知
      道被告如何回家，去時我有去載被告，回家時沒有載被告回家；九十年一月份
      買的海洛因由我帶走，不是被告帶走，那天回家我在家裡吸一次，後來我就沒
      有用，剩下的都丟掉等語。綜上，被告與證人丁○○二人就共同購買海洛因之
      時間（一為下午、一為晚上）、交付之金錢及對象（一為一人拿一千元給甲○○、一為我（丁○○）拿一千元給被告，被告把錢交給「阿龍」，沒有看到被
      告拿錢出來）、有無當場施用（被告稱有，證人稱沒有），何人帶走海洛因（
      被告稱自己，證人稱自己），證人有無載被告回家（一稱有，一稱沒有）等等
      ，均互相矛盾，是被告辯稱其與證人丁○○共同購買海洛因，扣案之海洛因一
      小包是共同購買那包施用後剩下的云云，顯不實在，難予採信。則被告為警查
      獲時扣案之海洛因一小包並非其與證人丁○○施用後所剩下的，應堪認定，被
      告所辯無非畏罪卸責之詞，不足採信。
（五）本件被告第二次販賣毒品之犯行，固係因警察授意證人丁○○向被告佯稱購買
      毒品而為，惟警察此舉係因查獲施用毒品之證人丁○○供稱海洛因係向被告購
      買，為查緝毒品來源而實施偵查作為，是警察依已查獲之證人丁○○之供述，
      對被告販賣毒品之犯行實有相當程度之合理懷疑，其目的並非惡意誘使明知本
      無犯意無辜之人為犯罪行為，衡諸販毒案件偵查之困難度甚高，堪認此應屬合
      理且必要之偵查手段，非屬不正當之方法，是其等所為尚難認於法有違，自仍
      得為不利被告之論據。此外，被告為警查獲時扣案之海洛因三小包（驗後淨重
      一點一八公克），經送驗結果，為海洛因無訛，此有法務部調查局00000
      0000鑑定通知書一紙在卷可查。綜上所述，本件事證明確，被告販賣毒品
      海洛因犯行，應堪認定。
二、核被告所為，係犯毒品危害防制條例第四條第一項之販賣第一級毒品罪。又被告
    非法持有第一級毒品海洛因之低度行為，已為其販賣之高度行為所吸收，不另論
    罪。被告第二次販賣毒品海洛因之犯行，證人丁○○並無購買之真意，且因為警
    查獲而未遂，此部分應為未遂。被告先後二次販賣第一級毒品海洛因之犯行，時
    間緊接、基本犯罪構成要件相同，顯係基於概括犯意反覆為之，為連續犯，應論
    以販賣第一級毒品既遂罪論，又被告於八十六年間因賭博案件，經乙○判處有期
    徒刑二月，於八十七年五月十五日易科罰金執行完畢，此有台灣高等法院檢察署
    刑案紀錄簡覆表一份在卷可查，其於有期徒刑執行完畢後五年內再犯本件有期徒
    刑以上之罪，為累犯，惟因本罪法定刑為無期徒刑或死刑依法不得加重，爰均不
    再加重其刑。末查，被告年輕識淺，一時失慮致罹此重典，且販賣之次數僅一次
    既遂，販賣所得僅一千元，情輕法重，尚堪憫恕，爰予減輕其刑。爰審酌被告販
    賣海洛因之次數雖不多、數量不大，然海洛因戕害身心，危害社會治安至鉅，暨
    其犯罪後飾詞狡辯，並無悔意等一切情狀，量處如主文所示之刑，以示懲儆。又
    扣案之第一級毒品海洛因三小包（淨重一點一八克）係在被告身上查獲之毒品，
    被告雖辯稱非供其販賣所用且為甲○○所有云云，惟被告係因本件販賣毒品海洛
    因予丁○○始為警查獲，是扣案之海洛因三包顯係其供販賣所用之物，不問屬於
    犯人與否，均依毒品危害防制條例第十八條第一項前段之規定宣告沒收銷燬之。
    至被告販賣毒品海洛因一次予丁○○，所得一千元，雖未扣案，仍應依毒品危害
    防制條例第十九條第一項規定諭知沒收，如全部或一部不能沒收時，以其財產抵
    償之。
據上論斷，應依刑事訴訟法第二百九十九條第一項前段，毒品危害防制條例第四條第
第一項、第十八條前段、第十九條第一項，刑法第十一條前段、第五十六條前段、第
四十七條、第五十九條，判決如主文。
本案經檢察官張慶林到庭執行職務。
中      華      民      國    九十    年      七      月     十八     日
                                臺灣板橋地方法院刑事第二庭
                                    法  官  楊  晉  佳
右正本證明與原本無異。
如不服本判決，應於判決送達後十日內，向乙○提出上訴狀。
                                    書記官  邱  美  龍
中      華      民      國    九十    年      七      月   二十四     日
附錄本案論罪科刑法條全文：
毒品危害防制條例第四條第一項：
製造、運輸、販賣第一級毒品者，處死刑或無期徒刑；處無期徒刑者，得併科新臺幣
一千萬元以下罰金。
製造、運輸、販賣第二級毒品者，處無期徒刑或七年以上有期徒刑，得併科新臺幣七
百萬元以下罰金。
製造、運輸、販賣第三級毒品者，處五年以上有期徒刑，得併科新臺幣五百萬元以下
罰金。
製造、運輸、販賣專供製造或施用毒品之器具者，處一年以上七年以下有期徒刑，得
併科新臺幣一百萬元以下罰金。
前四項之未遂犯罰之。
毒品危害防制條例第十八條前段：
查獲之毒品及專供製造或施用毒品之器具，不問屬於犯人與否，均沒收銷燬之。但合
於醫藥或研究之用者，得不予銷燬。
前項合於醫藥或研究用毒品或器具之管理辦法，由法務部會同行政院衛生署定之。
毒品危害防制條例第十九條第一項：
犯第四條至第九條、第十二條、第十三條或第十四條第一項、第二項之罪者，其供犯
罪所用或因犯罪所得之財物，均沒收之，如全部或一部不能沒收時，追徵其價額或以
其財產抵償之。
為保全前項價額之追徵或以財產抵價，得於必要範圍內扣押其財產。
犯第四條之罪所使用之水、陸、空交通工具沒收之。


司法院資訊處製作；財團法人民間司法改革基金會備份。
